【裁判字號】    95,訴,808
【裁判日期】    950518
【裁判案由】    清償借款
【裁判全文】
臺灣臺中地方法院民事判決               95年度訴字第808號
原      告  台中縣沙鹿鎮農會
法定代理人  戊○○
訴訟代理人  丁○○
            乙○○
被      告  己○○
            甲○○
            丙○○
上列當事人間請求給付借款事件，本院於民國95年5 月4 日言詞
辯論終結，判決如下：
    主  文
被告應連帶給付原告新台幣壹佰柒拾伍萬元，及自民國九十四年
六月三十日起至清償日止，按年息百分之三計算之利息，並自民
國九十四年七月三十一日起至清償日止，在六個月以內者，按上
開利率百分之十，超過六個月以上者，按上開利率百分之二十計
算之違約金。
訴訟費用由被告甲○○負擔。
本判決第一項於原告以新臺幣陸拾萬元被告供擔保後，得假執行
。
    事實及理由
一、被告己○○、丙○○未於言詞辯論期日到場，核無民事訴訟
    法第386 條所列各款情形，應依原告之聲請，由其一造辯論
    而為判決。
二、原告起訴主張：
（一）被告己○○偕同被告甲○○、丙○○為連帶保證人，於民
      國（下同）94年5 月31日，向原告借得新台幣（下同）
      1,750,000 元，借款期間約定自94年5 月31日起至96年5
      月31日止，利息則按年息3%按月計付，逾期付息或到期未
      履行債務時，除按放款利率付息外，自逾期之日起6 個月
      以內加放款利率10% ，逾6 個月以上者，其超過6 個月部
      分加放款利率20% 計付違約金。嗣被告己○○自94年6 月
      30 日 起即未依約利息，迭經催討，均未獲置理，依約即
      喪失期限利益，被告甲○○、丙○○均為該債務之連帶債
      務人，依法應負連帶清償責任，為此依消費借貸及連帶保
      證之法律關係，提起本件訴訟等語。並聲明：被告應連帶
      給付原告1,750,000 元，及自94年6 月30日起至清償日止
      ，按年息3% 計 算之利息，及自94年7 月31日起至清償日
      止，逾期在6 個月以內者，按上開利率10% ，超過6 個月
      以上者，按上開利率20% 計付違約金，並願供擔保請准宣
      告假執行。
（二）對被告甲○○主張之答辯：被告甲○○於89年5 月23日以
      其所有之土地及其建築物為被告己○○設定最高限額抵押
      權予原告，原告基於慣例在他項權利契約書上設定被告甲○○為義務人兼債務人。繼而被告甲○○亦於94年5 月31
      日簽立保證書予原告，保證被告己○○對原告所負之借款
      本金1,750,000 元及其利息與違約金，願負連帶清償之責
      。嗣被告甲○○於消費借貸期間，與被告丙○○進行上開
      抵押物之買賣，並於94年7 月25日完成所有權移轉登記，
      且於94年8 月29日完成他項權利變更登記。而依他項權利
      證明書之其他約定事項第5 項規定，擔保物之現狀發生變
      動時，債務人、物上保證人應即刻通知原告，而原告於知
      悉後，在為維持擔保物完整之前提下，僅同意被告甲○○
      終止物上保證契約。又原告甲○○既已對擔保物喪失所有
      權，從而於他項權利移轉變更契約書上遂將被告甲○○為
      義務人兼債務人之部分刪除，故物上保證契約雖已終止，
      惟連帶保證契約仍繼續存在。是被告甲○○與丙○○訂立
      之債務承擔契約，既未經原告之承認，對於原告並不生效
      力，被告甲○○仍為該債務之連帶保證人。
三、被告己○○、丙○○於言詞辯論期日均未到庭，亦未提出書
    狀供本院斟酌；而被告甲○○雖對系爭借據、約定書之真正
    不爭執，惟以：被告甲○○與原告間之消費借貸連帶保證債
    務業已移轉於丙○○二人，並曾會同原告辦妥抵押權義務人
    及債務人變更在案，原告亦曾表示同意被告甲○○免除連帶
    保證人之責任等語資為抗辯，並聲明：請求駁回原告之訴及
    假執行之聲請。
四、兩造不爭執之事實：
（一）被告己○○偕同被告甲○○、丙○○為連帶保證人，於89
      年7 月5 日向原告借款1,750,000 元，於94年5 月31日因
      未能清償前開借款，乃借新還舊（即換單），約定借款期
      間自94年5 月31日起至96年5 月31日止，利息則按年息3%
      按月計付，逾期付息或到期未履行債務時，除按放款利率
      付息外，自逾期之日起6 個月以內加放款利率10% ，逾6
      個月以上者，其超過6 個月部分加放款利率20% 計付違約
      金，惟被告己○○自94年6 月30日起即未依約繳納利息。
（二）被告甲○○、丙○○於89年6 月2 日將其所有坐落台中縣
      沙鹿鎮○○○段南勢坑小段17-42 地號土地及其上建物
      1042建物即門牌號碼台中縣沙鹿鎮鎮○路○ 段369 巷2 弄
      16號（應有部分各2 分之1）， 設定最高限額2,100, 000
      元之抵押權登記予原告，存續期間自89年5 月23日起至
      104 年5 月22日止，義務人為甲○○、丙○○，債務人為
      己○○、甲○○、丙○○。
（三）嗣被告甲○○於94年7 月25日將其所有前開不動產出賣予
      被告丙○○，並於94年10月4 日完成所有權之移轉登記，
      並變更前開抵押權之義務人為丙○○、債務人為己○○與
      丙○○。
五、按按當事人主張有利於己之事實者，就其事實有舉證之責任
    ，民事訴訟法第277 條前段定有明文。又第三人與債務人訂
    立契約承擔其債務者，非經債權人承認，對於債權人不生效
    力，民法第301 條定有明文。該條所稱「經債權人之承認」
    ，於債權人為自然人時，經債權人本人之承認，固即發生債
    務承擔之效力。惟於債權人為金融機構時，金融機構為確保
    其所貸放之款項能完全受償，於受理申請變更債務人時，對
    於承擔之新債務人尚須經由徵信程序及內部層層審核手續核
    准後，始同意變更，非謂一經承辦人員受理，即認業已同意
    變更債務人（高等法院90年度上字第466 號判決參照）。本
    件被告甲○○雖辯稱系連帶保證之爭債務業已由被告丙○○
    所承擔，並為原告所同意云云，惟為原告所否認，是被告甲○○自應就此有利於己之事實負舉證之責。然查，被告甲○○因於94年10月4 日將其所有前開不動產所有權移轉登記予
    被告丙○○，原告乃同意變更前開抵押權之義務人為丙○○
    、債務人為己○○與丙○○，此雖為兩造所不爭之事實，惟
    此他項權利變更契約書亦僅能證明原告因系爭抵押物之所有
    權移轉而同意變更系爭抵押權契約之債務人，尚難以該變更
    契約書遽認原告亦已同意連帶保證契約中有關被告甲○○之
    債務承擔，而被告甲○○復未能提出其他證據證明原告曾同
    意其與第三人即被告丙○○間之債務承擔，縱該債務承擔契
    約確屬存在，亦對原告亦不生效力。從而，原告本於消費借
    貸及連帶保證之法律關係請求被告連帶清償上開債務，為有
    理由，應予准許。又原告陳明願供擔保，請求宣告假執行，
    核無不合，茲酌定擔保金額，予以准許。
六、結論：本件原告之訴為有理由，依民事訴訟法第385 條第1
    項前段、第78條、第85條第3 項、第390 條第2 項，判決如
    主文。
中    華    民    國    95    年    5     月    18    日
                  民事第四庭    法  官  洪碧雀
以上正本係照原本作成
如對本判決上訴，須於判決送達後20日內向本院提出上訴狀
中    華    民    國    95    年    5     月    18    日
                                書記官  黃英寬


司法院資訊處製作；財團法人民間司法改革基金會備份。
